【裁判字號】    99,訴,57
【裁判日期】    990226
【裁判案由】    返還借款
【裁判全文】
臺灣板橋地方法院民事判決                99年度訴字第57號
原      告  甲○○
訴訟代理人  簡旭成律師
複代理人    丙○○
被      告  乙○○原名黃慕傑.
上列當事人間請求返還借款事件，經本院於民國99年2 月2 日言
詞辯論終結，判決如下：
    主  文
被告應給付原告新臺幣壹佰伍拾捌萬元，及自民國八十六年十月
一日起至清償日止，按年息百分之五計算之利息。
本判決第一項於原告以新臺幣伍拾參萬元供擔保後，得假執行。
但被告如以新臺幣壹佰伍拾捌萬元為原告預供擔保，得免為假執
行。
訴訟費用由被告負擔。
    事實及理由
一、原告主張：被告於民國85年9 月11日向原告借款新臺幣（下
    同）158 萬元，約定於86年10月1 日前返還予原告，逾期未
    返還，則需另加計利息，並開立同額之本票作為擔保。然迄
    今已逾13年，被告仍未向原告清償，原告屢次催討，被告均
    置之不理，爰依消費借貸之法律關係提起本件訴訟，請求被
    告返還借款。併聲明：被告應給付原告158 萬元，及自86年
    10月1 日起至清償日止，按年息百分之5 計算之利息。暨陳
    明願供擔保請准宣告假執行。
二、被告則以：伊於80年間接獲訴外人謙公司總經理余安定先
    生邀約前往中國大陸投資，然因資金不足，遂與原告協議，
    二人決議由原告擔任幕後金主，而由伊出面與余安定合作投
    資，並於同年底進入中國大陸市場，原告及伊所提供的資金
    均依進度陸續交付予謙公司，81年間原告亦進入公司擔任
    開發部經理，伊則為開發部副總經理，二人為長駐大陸的公
    司代表。其後謙公司因資金週轉不靈而宣告破產，造成整
    個投資失敗，所有派駐大陸之臺籍人員均陸續返台。由於原
    告前提出之資金係由其妻提供，嗣85年間，經原告提議希望
    伊簽屬借貸文件，並承諾上開文件僅供給妻子交差，不做他
    途使用，並有蔡篤成先生在場為證，故本件兩造間之紛爭並
    非單純借貸關係，而係屬投資資金往來。併聲明：請求駁回
    原告之訴及假執行之聲請。
三、兩造不爭執之事實：
  (一)被告於85年9 月11日簽立借據記載：「茲向甲○○借支新臺
    幣壹佰伍拾捌萬元正，訂於民國86年10月1 日前如期歸還，
    若逾期不歸還，需另追加利息。立據人：黃慕傑」，及簽發
    票據號碼為TH0000000 號、面額158 萬元、到期日為86年10
    月1 日之本票各1 紙，交予原告收執（見本院98年度司促字
    第47046 號卷借據及本票影本）。
  (二)原告於85年9 月11日交付被告158 萬元（見本院卷第26頁言
    詞辯論筆錄）。
四、本院之判斷：
  (一)本件原告主張依消費借貸之法律關係，請求被告應給付原告
    158 萬元，及自86年10月1 日起至清償日止，按年息百分之
    5 計算之利息；被告對於簽立上開借據、本票及原告交付15
    8 萬元之事實，固無爭執，惟否認兩造間成立消費借貸契約
    ，並以前詞置辯。是本件所應審究之爭點，乃在於：兩造間
    是否成立158萬元之消費借貸契約？茲論述如次。
  (二)按民事訴訟法第277 條前段規定，當事人主張有利於己之事
    實者，就其事實有舉證之責任。次按「稱消費借貸者，謂當
    事人一方移轉金錢或其他代替物之所有權於他方，而約定他
    方以種類、品質、數量相同之物返還之契約。」民法第474
    條第1 項規定甚明。又「按當事人主張有金錢借貸關係存在
    ，須就其發生所須具備之特別要件即金錢之交付與借貸意思
    表示相互一致負舉證責任。」（最高法院81年度台上字第
    2372號判決參照）。足見消費借貸契約於性質上係屬要物契
    約，除須交付金錢或其他代替物並移轉所有權於他方，尚須
    當事人間具有借貸意思表示之合致，始能成立。查原告主張
    被告於85年9 月11日簽立借據記載：「茲向甲○○借支新臺
    幣壹佰伍拾捌萬元正，訂於民國86年10月1 日前如期歸還，
    若逾期不歸還，需另追加利息。立據人：黃慕傑」，及簽發
    票據號碼為TH00 00000號、面額158 萬元、到期日為86年10
    月1 日之本票各1 紙，交予原告收執，原告並於85年9 月11
    日交付被告158 萬元之事實，業據提出借據及本票影本為證
    （見本院98年度司促字第47046 號卷），且為被告所不爭執
    （見本院卷第26頁言詞辯論筆錄），堪信為真實。是依上開
    借據之內容可知，兩造間係基於借貸之合意而由原告交付15
    8 萬元予被告，足認兩造間確實成立消費借貸契約。至被告
    雖抗辯：伊簽屬上開借據及本票，係供原告給妻子交差，不
    做他途使用，兩造間並非成立消費借貸契約云云，惟始終未
    舉證以實其說，尚難遽採。
  (三)從而，原告主張依消費借貸之法律關係，請求被告應給付原
    告158 萬元，及自86年10月1 日起至清償日止，按年息百分
    之5 計算之利息，即屬有據，應予准許。
五、綜上所述，原告主張依消費借貸之法律關係，訴請被告給付
    如主文第一項所示之本金及利息，為有理由，應予准許。
六、原告陳明願供擔保請准宣告假執行，經核於法尚無不合，爰
    酌定相當之擔保金額准許之；並依職權宣告被告得預供擔保
    免為假執行。
七、結論：本件原告之訴為有理由，依民事訴訟法第78條、第39
    0 條、第392 條第2 項，判決如主文
中    華    民    國    99    年    2     月    26    日
                  民事第二庭    法  官  張筱琪
以上正本係照原本作成
如對本判決上訴，須於判決送達後20日內向本院提出上訴狀
中    華    民    國    99    年    2     月    26    日
                                書記官  連思斐

司法院資訊處製作；財團法人民間司法改革基金會備份。
